【裁判字號】    99,交聲,2029
【裁判日期】    990525
【裁判案由】    聲明異議
【裁判全文】
臺灣臺中地方法院交通事件裁定       99年度交聲字第2029號
原處分機關  交通部公路總局臺中區監理所臺中市監理站
異  議  人
即受處分人  甲○○
上列受處分人因違反道路交通管理處罰條例案件，對於交通部公
路總局臺中區監理所臺中市監理站民國99年5 月11日所為之處分
（裁監稽違字第裁61-GF0000000號裁決書），聲明異議，本院裁
定如下：
    主  文
異議駁回。
    理  由
一、原處分及移送意旨略以：異議人即受處分人甲○○（下稱異
    議人）於民國99年4月29日16時15分許，駕駛車牌號碼715
    -EKY號重型機車，在行經臺中市○村○路與忠明南路口處，
    因不依標誌標線指示行駛道路（未依規定兩階段左轉）之違
    規，為警攔停舉發，經臺中市警察局第三分局交通分隊員警
    掣單舉發，交通部公路總局臺中區監理所臺中市監理站（下
    稱原處分機關）於99年5月11日依道路交通管理處罰條例第
    48條第1項第1款第2款、第63條第1項第1款以裁監稽違字第
    裁61-GF0000000號裁決書裁處異議人有關酒後駕車部分罰鍰
    新臺幣（下同）600元，並記違規點數1點。
二、聲明異議意旨略以：臺中市○村○路與忠明南路口交會處為
    一小路口，若兩段式左轉必浪費時間，警員躲在汽車之後，
    有釣魚取締之嫌，地上機車左轉標誌未在正前方，在兩點鐘
    方向，容易忽視，且失業已久，無力繳費云云。
三、按機器腳踏車行駛至交岔路口，其轉彎，應依標誌或標線之
    規定行駛；又汽車（含機器腳踏車）駕駛人轉彎時，不依標
    誌、標線、號誌指示者，處600元以上1800元以下罰鍰；汽
    車（含機器腳踏車）駕駛人有第48條第1項第2款之情形者，
    除依原條款處罰鍰外，並記違規點數1點（道路交通安全規
    則第99條第2項，道路交通管理處罰條例第3條第8款、第48
    條第1項第2款、第63條第1項第1款參照）。
四、經查，異議人於99年4月29日16時15分許，駕駛車牌號碼715
    -EKY號重型機車，沿臺中市○村○路行駛至與忠明南路交岔
    路口欲左轉時，因未依機車兩段式左轉之標誌、標線指示，
    先行駛至待轉區停候，即逕行違規左轉忠明南路，經臺中市
    警察局第三分局交通分隊警員當場攔停製單舉發等情，為異
    議人所不爭執，並有臺中市警察局中市警交字第GF0000000
    號舉發違反道路交通管理事件通知單、臺中市警察局第三分
    局99年5月7日中分三交字第0990011171號書函附卷可稽，是
    異議人駕駛上開機車確有「不依標誌、標線、號誌指示」之
    違規行為，應堪認定。異議人雖以上開情詞置辯，惟查，按
    機慢車兩段左轉標誌，用以告示左轉機器腳踏車或慢車駕駛
    人應遵照號誌指示，在號誌顯示允許直行時先行駛至右前方
    路口之左轉待轉區等待左轉，俟該方向號誌顯示允許直行後
    ，再行續駛，以兩段方式完成左轉，本標誌設於實施機慢車
    兩段左轉路口附近顯明之處，並配合機慢車左轉待轉區待轉
    標線；機慢車左轉待轉區線，用以指示機器腳踏車或慢車駕
    駛人分段行駛，視需要設置於號誌管制之交岔路口（道路交
    通標誌標線號誌設置規則第65條第1項、第191條第1項參照
    ）。本件美村南路與忠明南路交岔路口既經主管機關依據實
    際狀況在此設置機慢車兩段左轉標誌及機慢車兩段左轉待轉
    區○○○○○路口往來行駛之駕駛人即有遵守前開交通標誌
    標線號誌之規範，至於上開路段所設置之號誌設計是否妥適
    ，異議人固得向相關主管機關提出建議，但在此項設置未廢
    除前，異議人仍有遵守之義務，是異議人執前詞欲據以主張
    免責，自無理由。再者，本件警察係依法取締，並非非法取
    締，且異議人有無注意左轉標誌，亦不得作為本件免罰之事
    由，另其雖陳述生活困頓無力繳款，其情可憫，惟本件事證
    明確，異議人上開違規行為堪以認定，依法仍應予裁罰。
五、綜上所述，異議人駕駛重型機器腳踏車於上揭時、地未依標
    誌標線指示行駛之違規行為，原處分機關爰依道路交通管理
    處罰條例第48條第1項第2款、第63條第1項第1款及違反道路
    交通管理事件統一裁罰基準表，裁處異議人600元，並記違
    規點數1點，核無違誤，異議人聲明異議為無理由，本院應
    予裁定駁回。
六、據上論斷，應依道路交通管理處罰條例第87條第2 項，道路
    交通案件處理辦法第19條之規定，裁定如主文。
中    華    民    國    99    年    5     月    25    日
                      交通法庭  法  官  黃益茂
以上正本證明與原本無異。
如不服本裁定，應於收受送達後5日內向本院提出抗告狀。（應
附繕本）
                                書記官  蔡秋明
中    華    民    國    99    年    5    月     25    日

司法院資訊處製作；財團法人民間司法改革基金會備份。
